臺灣臺中地方法院民事裁定
111年度亡字第34號
聲  請  人  李科萬  




上列聲請人聲請宣告失蹤人張啟霖死亡事件，本院裁定如下：
    主  文
一、宣告張啟霖（男、民國00年00月00日生，最後住所：臺中州
    大屯郡西屯庄林厝十六番地）於民國44年8月15日下午12時
    死亡。
二、程序費用由張啟霖遺產負擔。
    理  由
一、按失蹤人失蹤滿10年後，法院得因利害關係人之聲請，為死
    亡之宣告，民國71年1月4日修正前之民法總則第8條第1項定
    有明文。次按修正之民法總則第8條之規定，於民法總則施
    行後修正前（民國18年10月10日施行，臺灣地區於民國34年
    10月25日光復後始適用民法之規定，民國71年1月4日修正公
    布）失蹤者亦適用之。但於民法總則修正前，其情形已合於
    修正前民法總則第8條之規定者，不在此限，民法總則施行
    法第3條第3項亦定有明文。再按受死亡宣告者，以判決內所
    確定死亡之時，推定其為死亡。前項死亡之時，應為前條各
    項所定期間最後日終止之時，民法第9條第1項、第2項前段
    分別定有明文。
二、聲請意旨略以：聲請人為臺中市○○區○○段0000地號共有土地
    （下稱系爭共有土地）之共有人，系爭共有土地之他共有人
    張文能已於民國63年2月5日死亡，失蹤人張啟霖（男、16年
    10月23日生，最後住所：臺中州大屯郡西屯庄林厝十六番地
    ）為張文能之四男，為其繼承人，於日治時期被日軍徵召赴
    海外服役，迄今未歸，音訊全無，以日本政府投降時間即34
    年8月15日為失蹤人張啟霖失蹤時間，則失蹤人張啟霖失蹤
    迄今已逾75年，經聲請人聲請並經鈞院以109年度亡字第105
    號准予公示催告在案。現申報期間屆滿，未據失蹤人陳報其
    生存，或知失蹤人生死者，陳報其所知，爰依法聲請宣告失
    蹤人死亡等語。
三、經查，聲請人所主張之前開事實，業據提出：
(一)戶籍資料。
(二)土地登記第一類謄本、臺中○○○○○○○○○函、臺中市生命禮儀
    管理處函、外交部函、駐日本代表處函、入出國日期證明書
    。
(三)本院109年度亡字第105號民事裁定。
　　綜上事證，自堪認聲請人之主張為真實。
四、本件失蹤人張啟霖於34年8月15日失蹤後，距民法總則第8條
    修正時（民國71年1月4日）已36年，是以本件依其情形於修
    正前已合於修正前民法總則第8條之規定，揆諸前揭說明，
    自應適用修正前民法總則第8條之規定。而依上揭修正前民
    法第8條第1項規定，即計至民國44年8月15日止，失蹤屆滿1
    0年，聲請人聲請對失蹤人為死亡之宣告，在經公示催告程
    序申報期間屆滿，仍未據失蹤人陳報生存或知其生死者陳報
    其所知之情形下，自有理由，應予准許，並應以失蹤屆滿10
    年之日終止之時即44年8月15日晚上12時，作為確定其死亡
    之時，爰宣告之。
五、依家事事件法第154條第3項，裁定如主文。
中　　華　　民　　國　　111 　年　　3 　　月　　30　　日
                  家事法庭    法  官  郭書豪
正本係照原本作成。
如不服本裁定應於送達後10日內向本院提出抗告狀，並繳納抗告
費新臺幣1,000元。
中　　華　　民　　國　　111 　年　　3 　　月　　30　　日
                              書記官  王峻彬